臺灣新竹地方法院民事小額判決
111年度竹東小字第95號
原      告  劉家源  
被      告  劉語宸  
上列當事人間請求損害賠償事件，本院於民國111 年6 月28日辯
論終結，判決如下：
    主      文
原告之訴駁回。
訴訟費用新臺幣壹仟元由原告負擔。
    事實及理由
壹、程序方面：
一、按原告於判決確定前，得撤回訴之全部或一部。但被告已為
    本案之言詞辯論者，應得其同意。訴之撤回應以書狀為之。
    但於期日，得以言詞向法院或受命法官為之。民事訴訟法第
    262 條第1 項、第2 項分別定有明文。本件原告起訴時，原
    列新安東京海上產物保險股份有限公司桃園分公司、劉語宸
    2 人為共同被告，求為聲明：被告應連帶給付原告新臺幣（
    下同）50,000元及自起訴狀繕本送達之翌日起至清償日止，
    按週年利率5%計算之利息。嗣於本院民國111 年6 月7 日言
    詞辯論期日中當庭以言詞撤回對新安東京海上產物保險股份
    有限公司桃園分公司之起訴，經其訴訟代理人當庭表示同意
    （見本院卷第46頁），核與前揭規定相符，應予准許。
二、被告經合法通知，未於言詞辯論期日到場，核無民事訴訟法
    第386 條各款所列情形，爰依原告之聲請，由其一造辯論而
    為判決。
貳、實體方面：　
一、原告主張：被告於110 年4 月22日8 時1 分許，駕駛車牌號
    碼000-0000號自用小客車（下稱肇事車輛），行經新竹縣竹
    東鎮生產街78巷口時，不慎撞擊訴外人劉桂梅所有、當時由
    原告駕駛之車牌號碼00-0000號自用小客車（下稱系爭車輛
    ），致系爭車輛受損。又系爭車輛所有權人劉桂梅已將本件
    事故對被告之損害賠償債權請求權讓與原告。原告因本件事
    故所受損害，包含系爭車輛修理費用為21,000元及精神慰撫
    金29,000元，合計50,000元，被告自應就此負損害賠償責任
    ，爰依侵權行為之法律關係提起本件訴訟。並聲明：被告應
    給付原告50,000元及自起訴狀繕本送達之翌日起至清償日止
    ，按週年利率5%計算之利息。
二、被告未於言詞辯論期日到場，亦未提出書狀作何聲明或陳述
    。
三、得心證之理由：
　㈠按因故意或過失，不法侵害他人之權利者，負損害賠償責任
    ，民法第184 條第1 項前段定有明文。是侵權行為所發生之
    損害賠償請求權，以有故意或過失不法侵害他人權利為其成
    立要件，若其行為並無不法，或其行為並無故意或過失，即
    無賠償之可言。汽車、機車或其他非依軌道行駛之動力車輛
    ，在使用中加損害於他人者，駕駛人應賠償因此所生之損害
    ，但於防止損害之發生，已盡相當之注意者，不在此限，民
    法第191 條之2 定有明文。雖有舉證責任倒置之規定，由法
    律推定駕駛人侵害他人之行為係出於過失。然仍可由駕駛人
    舉反證推翻，如該損害非因駕駛人之過失所致時，即可免負
    賠償責任。
　㈡經查，新安東京海上產物保險股份有限公司桃園分公司就同
    一事故於另案（即本院111 年度竹東小字第20號）請求原告
    損害賠償一情，經本院依職權調取另案卷宗核閱無誤，合先
    敘明。
　㈢原告主張被告駕駛肇事車輛於前揭時、地，不慎與由原告駕
    駛之系爭車輛發生碰撞而肇事等情，固有提出道路交通事故
    照片黏貼紀錄表、債權讓與證明書、現場及車損照片、估價
    單及免用統一發票收據等件為證，並於111 年6 月7日本院
    審理時當庭陳稱就本案證據均同意引用另案卷證資料（見本
    院卷第46頁）。惟查：
　⒈依另案卷宗所附之道路交通事故事故現場圖記載：「雙方車
    輛已移動」（見另案卷第49頁），可知於警察到場處理本件
    車禍時，兩車現場已移動，故已無法查悉事故發生當時之車
    輛實際位置並確認兩車最後停止位置，然佐以現場已移動之
    道路交通事故現場圖所描繪之兩車行向，足見本件車禍事故
    發生時，肇事車輛係由地下停車場準備直行駛入巷口道路，
    系爭車輛係沿新竹縣竹東鎮生產街78巷由西向東方向行駛至
    巷口，欲右轉往生產街78巷；而據被告於警詢時稱：我當時
    從生產街78巷口開下來然後要右轉，因為當時我左邊有發動
    中之車輛吸引以及擋住我視線，然後我右邊之地下停車場有
    一台車開出來，我反應不及就發生碰撞了，第一次撞擊點位
    置為右車頭等語；原告則稱：我當時從生產街78巷之地下停
    車場開出來，然後有一台車從我左手邊快速開過來，然後就
    撞到我了，第一次撞擊點位置為系爭車輛左車頭等語，以上
    有A3類道路交通事故調查紀錄表2 份附於另案卷宗可稽（見
    另案卷第45至48頁）。是依上開證據，足認原告駕駛系爭車
    輛自地下停車場駛出、進入一般道路時，顯未注意前後左右
    有無車輛，亦未讓行進中之肇事車輛優先通行，而貿然駛入
    道路，致其左車頭與被告所駕駛之肇事車輛發生擦撞。從而
    ，本件車禍事故之發生係肇因於原告未注意禮讓來車即貿然
    起駛進入道路，始撞擊被告駕駛之肇事車輛，又依當時並無
    不能注意之情事，原告竟疏未注意及此，堪認原告有起駛前
    未注意前後左右有無障礙或車輛，並讓行進中之車輛優先通
    行之過失甚明，且應為肇事之單一原因。
　⒉再觀諸另案之道路交通事故初步分析研判表記載雙方駕駛人
    可能之肇事原因或違規事實為：「劉家源（即本件原告）：
    起步未注意其他車安全；劉語宸（即本件被告）：尚未發現
    肇事因素」（見另案卷第43頁）。此外，另案依原告之聲請
    ，送請交通部公路總局新竹區監理所竹苗區車輛行車事故鑑
    定會就本件車禍事故肇事責任進行鑑定，其鑑定結果亦認為
    ：「一、劉家源（即本件原告）駕駛自用小客貨車（即系爭
    車輛），由路外地下停車場起駛跨入車道，未充分注意車道
    上行進中之車輛並讓其先行，為肇事原因。二、劉語宸（即
    本件被告）駕駛自用小客車（即肇事車輛），措手不及，無
    肇事因素」等語，有該鑑定會111 年5 月9 日竹監鑑字第11
    10118043號函檢送之竹苗區0000000案鑑定意見書可參（見
    另案卷第97至103 頁），與本院前開認定大致相符，益徵本
    件車禍事故應係因原告之過失所致，被告並無肇事原因即無
    過失，自無須負損害賠償責任。
　㈣基上，本件依原告所舉證據，尚難認其所主張之被告所駕駛
    肇事車輛有碰撞其所駕駛系爭車輛之情存在，自難認被告有
    何侵權行為而應負損害賠償責任，則原告主張被告應賠償系
    爭車輛受損部分經送廠修復後所支出之維修費用21,000元、
    精神慰撫金29,000元及法定遲延利息，均屬無據，自難准許
    。
四、綜上所述，被告就本件事故之發生並無過失，則被告對原告
    即不負侵權行為之損害賠償責任。準此，原告依侵權行為之
    法律關係，請求被告給付50,000元，及自起訴狀繕本送達翌
    日起至清償日止之法定遲延利息，洵屬無據，應予駁回。
五、本件事證已臻明確，兩造其餘之攻擊防禦方法及所提證據，
    於判決結果不生影響，爰不一一論列，附此敘明。
六、訴訟費用負擔之依據：民事訴訟法第78條。並依同法第436
    條之19第1 項規定，確定訴訟費用之負擔如主文第2 項所示
    。
中　　華　　民　　國　　111 　年　　7 　　月　　1 　　日
                  竹東簡易庭  法　官  黃致毅
以上正本證明與原本無異。
如不服本判決，須以違背法令為理由，於判決送達後20日內向本
庭提出上訴狀（應按他造當事人之人數附繕本）；如委任律師提
起上訴者，應一併繳納上訴審裁判費。
中　　華　　民　　國　　111 　年　　7 　　月　　1 　　日
                              書記官　蕭宛琴
　　　　　　　　　　　　　　　
附錄：
一、民事訴訟法第436 條之24第2 項：
    對於小額程序之第一審裁判上訴或抗告，非以其違背法令為
    理由，不得為之。
二、民事訴訟法第436 條之25：
    上訴狀內應記載上訴理由，表明下列各款事項：
    ㈠原判決所違背之法令及其具體內容。
    ㈡依訴訟資料可認為原判決有違背法令之具體事實。
三、民事訴訟法第436 條之32條第2 項：
    第438 條至第445 條、第448 條至第450 條、第454 條、第
    455 條、第459 條、第462 條、第463 條、第468條、第469
    條第1 款至第5 款、第471 條至第473 條及第475 條第1 項
    之規定，於小額事件之上訴程序準用之。